ACORDAO-COMPLETO-2368321

ACÓRDÃO 10441/2019 ATA 34/2019 - PRIMEIRA CÂMARA

VISTOS, relatados e discutidos estes autos de representação formulada pela empresa Tawurus Segurança e Vigilância Ltda. dando conta de possíveis irregularidades no ato de habilitação da empresa VIP Segurança Privada Eireli no âmbito do Pregão Eletrônico 36/2019 promovido pelo Tribunal de Contas da União, tendo por objeto a contratação de pessoa jurídica para prestação de serviço continuado de vigilância armada nas dependências da Secretaria do TCU no Estado do Amazonas,
ACORDAM os Ministros do Tribunal de Contas da União, reunidos em sessão da 1ª Câmara, ante as razões expostas pelo Relator, em:
9.1. não conhecer da presente representação, por não atender os requisitos de admissibilidade previstos no art. 235 do Regimento Interno do TCU;
9.2. dar ciência desta deliberação à representante.

Representação dando conta de possíveis irregularidades no ato de habilitação de empresa no âmbito de Pregão Eletrônico promovido pelo Tribunal de Contas da União, tendo por objeto a contratação de pessoa jurídica para prestação de serviço continuado de vigilância armada nas dependências da Secretaria do TCU.

Primeira Câmara

Tribunal de Contas da União.

3. Representante: Tawurus Segurança e Vigilância Ltda.

13.1. Ministro presente: Benjamin Zymler (na Presidência).
13.2. Ministros-Substitutos convocados: Augusto Sherman Cavalcanti (Relator), Marcos Bemquerer Costa e André Luís de Carvalho.
13.3. Ministro-Substituto presente: Weder de Oliveira.

AUGUSTO SHERMAN

Adoto, como relatório, a instrução elaborada no âmbito da Selog (peça 7) , reproduzida a seguir.
	A. Identificação do Processo

	TC Processo 020.756/2019-4
	Não conhecimento

	Unidade Jurisdicionada
	Uasg

	Tribunal de Contas da União (TCU) 
	030001

	Objeto

	Contratação de pessoa jurídica para prestação de serviço continuado de vigilância armada nas dependências da Secretaria do TCU no Estado do Amazonas – SEC-AM (peça 3, p. 1) . 

	Representante
	CNPJ

	Tawurus Segurança e Vigilância Ltda.
	09.406.386/0001-00

	Há pedido de Sustentação Oral?
	Contrato Social

	Não
	Não há informação

	Modalidade
	Número do Certame
	Critério de Julgamento

	Pregão Eletrônico
	36/2019
	Menor preço global

	Vigência do Contrato
	Valor Homologado

	30 meses, podendo ser prorrogada até o limite de 60 meses (peça 3, p. 51) 
	R$ 239.246,64 (valor anual – peça 4) 

	Fase do Certame 

	Termo de Homologação, em 28/6/2019, adjudicado para Estação VIP Segurança Privada Eireli, pelo melhor lance de R$ 239.348,00, com valor negociado a R$ 239.246,64 (peça 4) .

	B. Alegações do Representante

	1.	O representante alega, em suma, que a licitante Estação VIP Segurança Privada Eireli foi indevidamente habilitada, uma vez que (peça 1) :
	a) não cumpriu o exigido nos subitens 33.3 e 34.4 do edital do certame, apresentando contratos cuja vigência havia expirado antes da data de abertura da sessão pública – cita como exemplo a mesma situação, ocorrida com o próprio representante, durante a condução do Pregão Eletrônico 1/2018 pela Companhia Nacional de Abastecimento, em que foi desabilitado após julgamento de recurso (p. 1-5) ; e
	b) não cumpriu o exigido no item 37 do edital do certame, apresentando Atestado de Capacidade Técnica fora do padrão exigido no edital e na Lei de Licitações – especifica o que não pode faltar em um atestado de capacidade técnica e aponta erro substancial nas informações contidas na Declaração de Contratos (p. 5-7) .

	C. Exame de Admissibilidade

	Legitimidade do Autor

	O representante possui legitimidade para representar ao Tribunal?
 (Fundamento: art. 113, § 1º, da Lei 8.666/1993, c/c o art. 237 do Regimento Interno/TCU) 
	Sim

	Redação em Linguagem Compreensível

	A representação está redigida em linguagem clara e objetiva, contém nome legível, qualificação e endereço do representante?
 (Fundamento: art. 235 do Regimento Interno/TCU) 
	Parcialmente

	Indício Concernente à Irregularidade ou Ilegalidade

	A representação encontra-se acompanhada do indício concernente à irregularidade ou ilegalidade apontada pelo autor?
 (Fundamento: art. 235 do Regimento Interno/TCU) 
	Não

	Competência do TCU

	A representação trata de matéria de competência do TCU?
 (Fundamento: art. 235 do Regimento Interno/TCU) 
	Não

	Interesse Público

	Os argumentos do autor indicam a possibilidade de existência de interesse público, caso restem comprovadas as supostas irregularidades apontadas na peça inicial.
 (Fundamento: art. 103, § 1º, da Resolução - TCU 259/2014) 
	Não

	Análise quanto ao interesse público: 
2.	Inconformado com o julgamento resultante de seu pleito junto ao TCU (peça 6) , o representante vem “requerer a reanálise administrativa do Pregão nº 36/2019, quanto à aceitação e habilitação da licitante Estação VIP Segurança Privada Eireli” (peça 1) , de idêntico teor ao recurso administrativo interposto junto ao órgão (peça 5) .
3.	As supostas irregularidades apontadas na fase recursal da licitação foram devidamente analisadas pela pregoeira e pela unidade técnica pertinente, inclusive, com a realização de diligência a fim de esclarecer/confirmar a veracidade das informações prestadas pelo licitante habilitado, constantes de documentos anexados a sua proposta.
4.	Com efeito, a habilitação questionada permaneceu inalterada, uma vez que (peça 6) : (i)  restou evidenciado o atendimento pleno e regular dos requisitos de qualificação técnica pela licitante habilitada quanto às exigências materiais e também formais da documentação apresentada (p. 1) ; e (ii) a diligência realizada corrigiu os erros de digitação ou a falta de atualização da primeira Declaração de Contratos entregue. A pregoeira esclareceu que todos os documentos solicitados foram entregues no formato ‘.pdf’ e, por serem incompatíveis, não foram anexados ao site de Compras Governamentais. Todavia, para garantir a publicidade, todos são encontrados no processo administrativo (peças 47 e 48) e no site do TCU, na área de transparência – licitações em andamento (peça 6, p. 1) .
5.	É pacífica a jurisprudência desta Corte de Contas, no sentido de que a procedência de representações formuladas com base no § 1º do art. 113 da Lei 8.666/1993 deve ser fundada no resguardo do interesse público, de forma a evitar a atuação do TCU na defesa de interesses meramente individuais junto à Administração Pública. Cita-se, entre outros, os Acórdão 4779/2011-TCU-Primeira Câmara, relator Ministro-Substituto Marcos Bemquerer Costa; 1.620/2017-TCU-2ª Câmara, relatora Ministra Ana Arraes; e 2.321/2015-TCU-Plenário, relator Ministro Vital do Rêgo.
6.	Diante do exposto, entende-se que não resta configurado o requisito de admissibilidade do interesse público, disposto no art. 103, § 1º, da Resolução - TCU 259/2014.

	Conclusão quanto ao Exame de Admissibilidade

	7.	Com as informações e os documentos analisados não se verifica indício concernente às irregularidades apontadas pelo representante, o que não justifica uma análise mais aprofundada pelo TCU.
8.	Não configurado o interesse público em representação apresentada por licitante, afastase, também, a competência do TCU, uma vez que o patrocínio de interesses particulares não se insere entre as atribuições legais e constitucionais desta Corte de Contas.
9.	Ausentes requisitos de admissibilidade constantes no art. 235 do Regimento Interno/TCU e no art. 103, § 1º, da Resolução - TCU 259/2014, a representação não deve ser conhecida.

	D. Pedido de Ingresso aos Autos e de Sustentação Oral

	Há pedido de ingresso aos autos?
	Não

	Há pedido de sustentação oral?
	Não

	E. Processos Conexos e Apensos

	Há processos conexos noticiando possíveis irregularidades na contratação ora em análise?
	Não

	Há processos apensos?
	Não

	F. Proposta de Encaminhamento

	10.	Em virtude do exposto, propõe-se:
a)	não conhecer a presente documentação como representação, visto não estarem presentes requisitos de admissibilidade previstos no art. 235 do Regimento Interno deste Tribunal e no art. 103, § 1º, da Resolução - TCU 259/2014;
b)	informar ao representante que o conteúdo da deliberação que vier a ser proferida poderá ser consultado no endereço www.tcu.gov.br/acordaos; e
c)	arquivar os presentes autos, nos termos do art. 237, parágrafo único, c/c o art. 235, parágrafo único, do Regimento Interno deste Tribunal, e do art. 105 da Resolução - TCU 259/2014.

	É o relatório.

não consta.

Não atuou.

Representação. Possíveis irregularidades na condução de pregão eletrônico. Não conhecimento.

REPRESENTAÇÃO (REPR)

Trata-se de representação formulada pela empresa Tawurus Segurança e Vigilância Ltda. dando conta de possíveis irregularidades no ato de habilitação da empresa VIP Segurança Privada Eireli no âmbito do Pregão Eletrônico 36/2019 promovido pelo Tribunal de Contas da União, tendo por objeto a contratação de pessoa jurídica para prestação de serviço continuado de vigilância armada nas dependências da Secretaria do TCU no Estado do Amazonas.
2.	A representante alega que a empresa Estação VIP Segurança Privada Eireli, vencedora do certame, foi indevidamente habilitada ante as seguintes ocorrências:
	a) não teria cumprido o exigido nos subitens 33.3 e 34.4 do edital do certame, apresentando contratos cuja vigência havia expirado antes da data de abertura da sessão pública;
	b) não teria cumprido o exigido no item 37 do edital do certame, apresentando atestado de capacidade técnica fora do padrão exigido no edital e na Lei de Licitações.
3.	A título de clarificação, transcrevo a seguir os itens do edital objeto dos questionamentos:
“33.3. Declaração de contratos firmados com a iniciativa privada e com a Administração Pública, vigentes na data da sessão pública de abertura deste Pregão, conforme modelo constante no Anexo VII;”
 (...) 
34.4. Patrimônio Líquido igual ou superior a 1/12 (um doze avos) do valor total dos contratos firmados com a Administração Pública e com a iniciativa privada, vigentes na data da sessão pública de abertura deste Pregão.
 (...) 
37. As licitantes deverão disponibilizar, quando solicitadas, todas as informações necessárias à comprovação da legitimidade dos atestados de capacidade técnica apresentados, por meio de cópia do instrumento que deu suporte à contratação, endereço atual da contratante e local em que foram prestados os serviços, dentre outros documentos.”
4.	Questionamentos de mesmo teor foram objeto de recurso administrativo da representante (peça 5) apresentado à pregoeira oficial do TCU. Conforme apontado pela Selog, as supostas irregularidades apontadas na fase recursal da licitação foram analisadas pela pregoeira e pela unidade administrativa pertinente, inclusive, com a realização de diligência a fim de confirmar a veracidade das informações prestadas pelo licitante habilitado, constantes de documentos anexados a sua proposta. 
5.	A par dos resultados dessas providências, a pregoeira esclareceu (peça 6) que a empresa Estação VIP Segurança Privada Eireli cumpriu o estabelecido no subitem 33.3 do edital, apresentando a declaração de contratos firmados com a iniciativa privada e com a Administração Pública, vigentes na data da sessão pública de abertura do Pregão, 10/6/2019. De fato, a declaração dos contratos vigentes em 10/6/2019 consta à peça 9, p. 01-03. 
6.	Quanto às dúvidas suscitadas em relação à vigência de quatro contratos constantes dessa declaração, quais sejam 002/2018-IFRO, 016/2018-IFRO, 088-PGE/2014 e 02/2015-PR-RO, em resposta às diligências promovidas pela pregoeira, a licitante vencedora apresentou termos aditivos prorrogando a vigência dos aludidos contratos para 22/5/2020, 26/4/2020, 01/5/2020 e 6/8/2019, respectivamente conforme se vê à peça 9, p. 05-11.
7.	Uma vez que o valor total da declaração de contratos firmados permaneceu inalterada, afastou-se também o alegado descumprimento do subitem 34.4 do edital, o qual exigia a comprovação de patrimônio líquido igual ou superior a 1/12 do valor total dos contratos firmados com a Administração Pública e com a iniciativa privada, vigentes na data da sessão pública de abertura do Pregão (peça 9, p.4) .
8.	Por fim, quanto à alegação de que a licitante vencedora não teria cumprido o exigido no item 37 do edital do certame, por ter apresentado atestados de capacidade técnica que não conteriam todos os elementos enumerados pela representante, tal alegação mostrou-se improcedente. 
9.	A representante não apontou especificamente quais os atestados de capacidade técnica estariam desconformes com aquele item e quais seriam as não conformidades. Pela forma genérica como foi apontada a suposta falha, nenhum dos certificados atenderiam à exigência editalícia. Conforme alegado pela representante, seriam obrigatórios, no seu entendimento, os seguintes elementos nos atestados:
	a) dados da pessoa jurídica de direito público ou privado que o emitiu (CNPJ, Razão Social, Endereço) ; 
	b) dados da empresa (CNPJ, Razão Social, Endereço) ; 
	c) quais serviços foram prestados; 
	d) duração do contrato;
10.	Conforme se observa nos atestados de capacidade técnica fornecidos pela empresa vencedora do certame (peça 10) , neles constam esses elementos. Apenas o atestado fornecido pelo Detran/RO (peça 10, p. 1) não apresenta o endereço e o CNPJ daquele ente. Entretanto, por se tratar de órgão público, entendo que a ausência desses elementos não são essenciais para a identificação do emitente, já que constam de diversas fontes de fácil consulta. Portanto, seria considerado formalismo extremo em um certame licitatório a impugnação daquele atestado, mormente quando o item 36 do edital, que especifica os requisitos dos atestados de capacidade técnica, não apontou a necessidade desses atestados conterem expressamente tais informações. 
11.	Resta claro que a representante não conseguiu apontar a ocorrência de irregularidades na licitação questionada, pois os fatos alegados já eram sabidamente inexistentes ou esclarecidos quando da formulação desta representação, uma vez que constam expressamente na resposta ao recurso administrativo antes interposto. Dessa forma, a presente representação não deve ser conhecida, por não atender os requisitos de admissibilidade previstos no art. 235 do Regimento Interno do TCU.
	Ante o exposto, manifesto-me por que o Tribunal aprove o acórdão que ora submeto à apreciação deste Colegiado.
TCU, Sala das Sessões Ministro Luciano Brandão Alves de Souza, em 24 de setembro de 2019.
AUGUSTO SHERMAN CAVALCANTI 
Relator